【裁判字號】    98,易,1558
【裁判日期】    981224
【裁判案由】    恐嚇等
【裁判全文】
臺灣臺南地方法院刑事判決              98年度易字第1558號
公  訴  人  臺灣臺南地方法院檢察署檢察官
被      告  丙○○
上列被告因恐嚇等案件，經檢察官提起公訴（98年度偵字第1182
2號），本院判決如下：
    主  文
丙○○犯恐嚇危害安全罪，處有期徒刑肆月，如易科罰金，以新
臺幣壹仟元折算壹日。
    事  實
一、丙○○與丁○○之夫劉福元原合夥經營金山行資源回收場，
    嗣因拆夥之財產分配事宜，雙方多有爭執而互生閒隙。民國
    九十八年六月十六日上午九時二十分許，丙○○至臺南市○
    區○○路一一八一巷一五九號之三劉福元、丁○○夫妻經營
    之公司門口前之不特定人得經過之場所，再因拆夥問題與丁○○發生爭吵，詎丙○○竟基於公然侮辱及恐嚇之犯意，公
    然以「幹你娘」、「駛你娘」、「幹你千萬代」、「幹你娘
    老雞巴」、「你娘臭雞巴」等足以貶損他人社會評價之言詞
    辱罵丁○○及在場之人乙○○（公然侮辱乙○○部分，未據
    告訴），其在辱罵過程中，並向丁○○恫稱：「妳若這禮拜
    沒有跟恁爸處理，叫妳尪要小心一點」、「妳叫妳尪小心一
    點」、「恁爸不會把他（指劉福元）打到死，讓他黏在牆壁
    而已」、「妳不要以為妳是查某，恁爸不敢對妳怎樣」等語
    ，嗣經丁○○轉告其夫劉福元知悉；及向在場之乙○○恫稱
    ：「這星期沒有跟恁爸算，你不用來上班，這次要是讓你來
    這邊上班，恁爸……」等語，以上開加害身體之事，恐嚇丁○○、劉福元、乙○○，使丁○○、劉福元、乙○○心生畏
    懼，致生危害於丁○○、劉福元、乙○○之安全。
二、案經丁○○訴由臺南市警察局第六分局報請臺灣臺南地方法
    院檢察署檢察官偵查起訴。
    理  由
壹、程序部分（關於證據能力之認定）：
  (一)證人丁○○、乙○○於警詢之證述，均係被告丙○○以外之
    人於審判外之陳述，被告既然不同意作為證據，依刑事訴訟
    法第一百五十九條第一項規定及第一百五十九條之五第一項
    規定之反面解釋，原則上即不得作為本案裁判基礎之證據資
    料。檢察官並未釋明證明證人丁○○、乙○○先前於警詢之
    陳述，與其後於審判中之證述有何不符之情事，亦未證明該
    二位證人先前於警詢之陳述，有「較可信之特別情況」及係
    證明上開公然侮辱、恐嚇事實存否之「必要證據」，自不符
    合刑事訴訟法第一百五十九條之二例外得作為證據之要件規
    定，而無法回復其證據能力。
  (二)告訴人丁○○及證人乙○○於九十八年十月十五日檢察官訊
    問時之指訴及結證，雖係被告以外之人於審判外之陳述，惟
    按被告以外之人於偵查中向檢察官所為之陳述，除顯有不可
    信之情況者，得為證據，刑事訴訟法第一百五十九條之一第
    二項明文規定，此乃因檢察官代表國家偵查犯罪、實施公訴
    ，依法有訊問被告、證人及鑑定人之權，而檢察官向被告以
    外之人所取得之陳述，原則上均能遵守法律規定，不致違法
    取供，其可信性極高。查告訴人丁○○及證人乙○○於偵查
    中，向檢察官所為之指訴及證述，被告並未指出該偵查筆錄
    製作之原因、過程及其功能等，有何「顯有不可信之情況」
    ，則其於偵查中向檢察官所為之證述，依法應有證據能力。
  (三)卷附錄音帶及該錄音帶轉拷貝之錄音光碟，係告訴人於案發
    當時私自錄音所得之證物，屬私人取得之證據。又按刑事訴
    訟法上「證據排除原則」，係指將具有證據價值，或真實之
    證據因取得程序之違法，而予以排除之法則。偵查機關「違
    法」偵查蒐證適用「證據排除原則」之主要目的，在於抑制
    違法偵查、嚇阻警察機關之不法，其理論基礎，來自於憲法
    上正當法律程序之實踐，鑒於一切民事、刑事、行政、懲戒
    之手段，尚無法有效遏止違法偵查、嚇阻警察機關之不法，
    唯有不得已透過證據之排除，使人民免於遭受國家機關非法
    偵查之侵害、干預，防止政府濫權，藉以保障人民之基本權
    ，具有其憲法上之意義。此與私人不法取證係基於私人之地
    位，侵害私權利有別，蓋私人非法取證之動機，或來自對於
    國家發動偵查權之不可期待，或因犯罪行為本質上具有隱密
    性、不公開性，產生蒐證上之困窘，難以取得直接之證據，
    冀求證明刑事被告之犯行之故，而私人不法取證並無普遍性
    ，且對方私人得請求民事損害賠償或訴諸刑事追訴或其他法
    律救濟機制，無須藉助證據排除法則之極端救濟方式將證據
    加以排除，即能達到嚇阻私人不法行為之效果，如將私人不
    法取得之證據一律予以排除，不僅使犯行足以構成法律上非
    難之被告逍遙法外，而私人尚需面臨民、刑之訟累，在結果
    上反而顯得失衡，且縱證據排除法則，亦難抑制私人不法取
    證之效果。是偵查機關「違法」偵查蒐證與私人「不法」取
    證，乃兩種完全不同之取證態樣，兩者所取得之證據排除與
    否，理論基礎及思維方向應非可等量齊觀，私人不法取證，
    難以證據排除法則作為其排除之依據及基準，應認私人所取
    得之證據，原則上無證據排除原則之適用。惟如私人故意對
    被告使用暴力、刑求等方式，而取得被告之自白（性質上屬
    被告審判外之自白）或證人之證述，因違背任意性，且有虛
    偽高度可能性，基於避免間接鼓勵私人以暴力方式取證，應
    例外排除該證據之證據能力（最高法院九十八年度台上字第
    五七八號判決意旨參照）。再私人以錄音、錄影之行為所取
    得之證據，應受刑法第三百十五條之一與通訊保障及監察法
    之規範，私人違反此規範所取得之證據，固應予排除；惟依
    通訊保障及監察法第二十九條第三款之規定「監察者為通訊
    之一方或已得通訊之一方事先同意，而非出於不法目的者，
    不罰」，是通訊之一方非出於不法目的之錄音，所取得之證
    據，即無證據排除原則之適用。且按刑法第三百十五條之一
    第二款係規定：「無故以錄音、照相、錄影或電磁紀錄竊錄
    他人非公開之活動、言論談話或身體隱私部位者，處三年以
    下有期徒刑、拘役或三萬元以下罰金」，該款犯罪，必須行
    為人「無故」竊錄，始得成立（最高法院九十八年度台上字
    第二八○七號判決意旨參照）。綜上可知，私人取得之證據
    ，原則上無證據排除法則之適用，惟若該證據係以強暴、脅
    迫等非和平之方式或係違反通訊保障及監察法第二十九條、
    刑法第三百十五條之一規定所取得者，則應例外排除該證據
    之證據能力。本件告訴人係為蒐集被告對其公然侮辱、恐嚇
    之證據，作為訴訟上使用，方於上開時地，錄下被告公然侮
    辱、恐嚇他人之經過，業據告訴人證述在卷（見本院卷第二
    五頁正、反面），非屬「無故」，亦非出於不法之目的，且
    錄音之告訴人復屬談話之一方，所錄音之內容又係被告公開
    之言論談話，並未違反通訊保障及監察法第二十九條及刑法
    第三百十五條之一之規定；又上開錄音之內容，確係被告當
    天與告訴人發生爭執之經過，此經被告供明在卷（見本院卷
    第二四頁），復經本院勘驗結果，錄音帶及錄音光碟內之聲
    音，分別為被告與告訴人、在場證人乙○○之聲音，亦經被
    告供明及告訴人、證人乙○○結證在卷（見本院卷第二五頁
    反面、第二六頁、第二八頁反面），則該錄音本身，應有證
    據能力。
  (四)卷附臺南市警察局第六分局九十八年九月十四日南市警六刑
    字第○九八四六二三○○三○號函送之勘驗上開錄音光碟之
    錄音譯文，因非屬法院或檢察官實施勘驗，而係員警在審判
    外聆聽錄音內容所寫下之譯文，性質上係屬被告以外人之於
    審判外之書面陳述，因檢察官及被告於本案言詞辯論終結前
    ，並未爭執其證據能力，本院審酌該證據之作成或取得之狀
    況，並無非法或不當取證之情事，復經本院於審判期日就上
    開證據依法進行調查、辯論，依刑事訴訟法第一百五十九條
    之五規定，應有證據能力。
貳、實體部分：
一、被告於上開時地公然侮辱告訴人、乙○○之事實，業據被告
    坦承不諱，核與證人丁○○、乙○○於偵審中證述之情節相
    符，且經本院當庭勘驗卷附錄音光碟及告訴人庭呈之錄音原
    帶結果，被告於上開時地，確有以上開言詞辱罵丁○○、乙○○，此有本院勘驗筆錄可證（見本院卷第二五頁反面至二
    八頁反面），足見被告此部分自白與事實相符，應可採信。
    又按刑法上之公然侮辱罪，係指在多數人或不特定人所得共
    見共聞之場合下，直接對人辱罵、嘲笑或其他表示足以貶損
    他人人格評價意思之行為。本件被告係在告訴人公司門前、
    不特定得經過之公開場所，以客觀上足以貶抑對方人格及聲
    譽之上開三字經等言詞辱罵告訴人及乙○○二人，此據告訴
    人與證人乙○○於本院審理中結證在卷（見本院卷第二八頁
    反面、第二九頁反面至第三○頁），其所為已該當於公然侮
    辱罪，是被告此部分犯行堪以認定。
二、被告固坦承於上開時地公然侮辱告訴人、乙○○之過程中，
    有向告訴人稱：「妳若這禮拜沒有跟恁爸處理，叫妳尪要小
    心一點」、「妳叫妳尪小心一點」、「恁爸不會把他（指劉
    福元）打到死，讓他黏在牆壁而已」、「妳不要以為妳是查
    某，恁爸不敢對妳怎樣」等語（見本院卷第二四、三三頁）
    ，惟矢口否認有何恐嚇犯行，辯稱：他是指要去法院告丁○○，不是要對告訴人與劉福元不利云云。經查：
  (一)被告於上開辱罵告訴人、乙○○之過程中，確實有對告訴人
    講述上開話語，亦有向在場之乙○○稱：「這星期沒有跟恁
    爸算，你不用來上班，這次要是讓你來這邊上班，恁爸……
    」等語，此經本院當庭勘驗案發時之錄音內容屬實（見本院
    卷第二六頁正反面、第二七頁、第二八頁）；且上開言語在
    文義上即隱含對他人不利之意，被告所謂之「恁爸不會把他
    （指劉福元）打到死，讓他黏在牆壁而已」一語，觀其前後
    文義係指不會打死劉福元，只是要將劉福元打到黏在牆壁上
    ，顯然係指要加害他人身體之意，而其所謂之「妳不要以為
    妳是查某，恁爸不敢對妳怎樣」一語，亦明白表示係被告要
    對告訴人不利，從文義上完全看不出來是要到法院對告訴人
    提告之意，況告訴人之性別，衡情並非被告選擇是否提起訴
    訟之考量因素，而係是否以暴力侵害他人身體之考量點，足
    認被告上開言詞內容確係加害他人身體之惡害通知，非如被
    告所言，僅是要到法院提告之意。
  (二)又告訴人於本院審理中結證稱：她當天晚上就跟丈夫劉福元
    講述被告上開恐嚇內容，她與她丈夫都怕得要死，因為被告
    是打棒球的，很有力，可以一個人打好幾個人，且先前被告
    還徒手打過她（見本院卷第二九頁正反面）等語；證人乙○○亦證稱：他當時聽到被告講要他不要來上班這些話，心裡
    會害怕被告真的打他（見本院卷第三一頁正反面）等語，而
    均表示心生畏懼之情。參以被告前曾因與告訴人夫妻之拆夥
    糾紛，對告訴人提起強制罪之告訴，告訴人夫妻亦曾因此對
    被告提起詐欺、強制、公然侮辱、恐嚇罪之告訴，惟均經臺
    灣臺南地方法院檢察署檢察官為不起訴處分，而被告與告訴
    人、證人乙○○互相提告之傷害犯行，及告訴人對被告提告
    之公然侮辱犯行，經該署起訴後，則經本院九十七年度簡字
    第二六八八號刑事簡易判決判處有罪在案等情，有該署九十
    七年度偵字第一七五四九、一七八五八、一七八七六號不起
    訴處分書、九十七年度偵字第一七五四九號聲請簡易判決處
    刑書及本院九十七年度簡字第二六八八號刑事簡易判決書各
    一件附卷可按，是被告先前既曾因其與告訴人夫妻之拆夥糾
    紛，心生不滿而傷害告訴人、在場之人乙○○，則其於本案
    時地對告訴人、乙○○口出上開要對渠等不利之言詞，並要
    告訴人轉告其夫劉福元，告訴人夫妻及證人乙○○三人因此
    主觀上認為被告日後有可能加害渠三人，而生畏怖之心，實
    屬人情之常，是則告訴人及證人乙○○證稱其聽聞上開言語
    後，會心生畏懼一節應係實情，而可採信。
  (三)另按刑法上之「恐嚇」係指將對生命、身體、自由、名譽、
    財產法益加以不法惡害之意旨，通知他人，使人產生恐怖之
    心理狀態，恐嚇之方法以言詞、文字、舉動為之，均無不可
    ，其屬直接通知或間接通知被害人亦均可，衹須使被害人知
    悉為已足。本件被告對告訴人、證人乙○○所講述之上開恐
    嚇言詞，係直接對告訴人、證人乙○○講述，而為告訴人與
    證人乙○○所得知悉，其對告訴人劉福元不利之上開言詞，
    則已經告訴人轉告予被害人劉福元知悉，此亦經告訴人結證
    明確（見本院卷第二九頁），足認被告此部分惡害之意旨，
    已經透過告訴人間接通知被害人劉福元。再按恐嚇之內容係
    以本人以外之至親為對象，本於社會客觀經驗法則判斷，若
    已足使本人心生畏懼，即足成罪（臺灣高等法院九十五年度
    上易字第一二五號、八十五年度上易字第一四八八號判決意
    旨參照），是則被告對告訴人恫稱要對告訴人之夫不利，依
    一般常情，自會使身為妻子之告訴人本身承受嚴重精神壓力
    及安全威脅，是則此部分對告訴人之夫不利之言語，亦會使
    告訴人生畏怖之心，而該當於恐嚇告訴人之犯行。
  (四)綜上所陳，被告對告訴人、證人乙○○講述上開惡害意旨之
    言語，並經告訴人轉知不在場之被害人劉福元，致渠三人心
    生畏懼，所為構成恐嚇犯行，已甚明確。至被告聲請傳喚證
    人陳鳳蘭資以證明其先前二次聲請調解，告訴人夫妻都不出
    面處理（見本院卷第二四頁反面、第三八頁）等情，與本件
    公然侮辱及恐嚇之犯罪事實並無關連，且被告亦自承：證人
    陳鳳蘭於本件案發時並不在場一節（見本院卷第二四頁反面
    ），足見證人陳鳳蘭並非在場證人，本院自無庸傳喚調查，
    併此敘明。
三、核被告上開所為，係犯刑法第三百零九條第一項之公然侮辱
    罪及同法第三百零五條之恐嚇危害安全罪。被告於上開時地
    ，數度以上開言詞辱罵貶抑告訴人、乙○○，及數度以上開
    對他人不利之言詞，恫嚇告訴人夫妻及乙○○，於自然概念
    上雖係有時間先後之數行為，然其係於同一地點之密切時間
    內所為，依一般社會健全觀念，在時間差距上，難以強行分
    開，且其係因其與告訴人夫妻之拆夥問題心生不滿，而對告
    訴人及一同在場之乙○○辱罵洩憤，並在憤恨之情緒下，恐
    嚇要對告訴人夫妻及在場人乙○○不利，其主觀上顯係分別
    基於單一犯意接續為之，在刑法評價上，以視為數個舉動之
    接續施行，合為包括之一行為予以評價，較為合理，故其所
    犯之上開公然侮辱及恐嚇犯行，應分別論以接續犯之一罪。
    又被告以上開三字經等言語在密切時間內接續辱罵告訴人、
    乙○○二人，及接續恐嚇要對告訴人夫妻與乙○○三人不利
    ，而分別侵害數人之人身法益，均分別構成同種想像競合犯
    ；其在公然侮辱告訴人及在場人乙○○之過程中，亦夾雜恐
    嚇告訴人夫妻及在場人乙○○之話語，而同時有恐嚇他人之
    犯行，應構成一行為觸犯二罪名之異種想像競合犯，而從一
    重論以刑法第三百零五條之恐嚇危害安全罪處斷，檢察官認
    該二罪名應予數罪併罰，尚有未洽。另被告尚有以「幹你娘
    老雞巴」、「你娘臭雞巴」等語辱罵告訴人、乙○○，及被
    告除了有檢察官起訴之上開恐嚇告訴人、劉福元夫妻之犯行
    （上經檢察官當庭擴張，見本院卷第三三頁反面），亦尚有
    同時接續恐嚇被害人乙○○之犯行，且均與上開論罪科刑部
    分，有想像競合犯之裁判上一罪關係，本院自應一併審理，
    附此敘明。爰審酌被告因其與告訴人夫妻之拆夥糾紛，不思
    以合法途逕解決爭端，竟至告訴人公司前辱罵恫嚇，主動挑
    釁滋事，殃及非糾紛當事人之被害人乙○○，破壞他人正常
    之生活及工作，惡性非輕，並審酌其行為所侵害之被害人人
    數、所生危害、辱罵內容之粗鄙程度、恐嚇內容使他人畏懼
    之程度，兼衡其素行、大學畢業之智識程度、家庭經濟狀況
    及於本院審理中仍認係告訴人夫妻不出面處理，才會讓他心
    生不滿，行為上有一點差失，而毫無悔意之犯罪後態度等一
    切情狀，量處如主文所示之刑，並諭知易科罰金之折算標準
    。
據上論斷，應依刑事訴訟法第二百九十九條第一項前段，刑法第
三百零九條第一項、第三百零五條、第五十五條、第四十一條第
一項前段，刑法施行法第一條之一第一項、第二項前段，判決如
主文。
本案經檢察官甲○○到庭執行職務。
中    華    民    國    98    年    12    月    24    日
                  刑事第九庭    法  官  林欣玲
以上正本證明與原本無異。
如不服本判決應於收受本判決後10日內向本院提出上訴書狀，並
應敘述具體理由。其未敘述上訴理由者，應於上訴期間屆滿後20
日內向本院補提理由書狀（均須按他造當事人之人數附繕本）「
切勿逕送上級法院」。
                                書記官  鄭佩玉
中    華    民    國    98    年    12    月    24    日
附錄本案論罪科刑法條：
刑法第305條
以加害生命、身體、自由、名譽、財產之事，恐嚇他人致生危害
於安全者，處 2 年以下有期徒刑、拘役或 3 百元以下罰金。
刑法第309條
公然侮辱人者，處拘役或 3 百元以下罰金。
以強暴犯前項之罪者，處 1 年以下有期徒刑、拘役或 5 百元以
下罰金。

司法院資訊處製作；財團法人民間司法改革基金會備份。
